臺灣高等法院高雄分院刑事判決　　110年度軍原侵上訴字第1號
上　訴　人
即　被　告　丙○○○



選任辯護人　陳宏彬律師
上列上訴人因妨害性自主案件，不服臺灣屏東地方法院109 年度
原侵訴字第3 號，中華民國110 年2 月23日第一審判決（起訴案
號：臺灣屏東地方檢察署107 年度偵字第10250 號），提起上訴
，本院判決如下：
    主  文
原判決撤銷。
丙○○○現役軍人犯侵入住宅強制性交未遂罪，處有期徒刑肆年
。
    事  實
一、丙○○○為職業軍人（於民國100 年8 月5 日入伍，現已退
    役），平日與馬○○（年籍資料詳卷，下稱甲○）及其家人
    互有往來，詎於107 年9 月22日晚上某時起至翌日（23日）
    3 、4 時許間，甲○與其親友在甲○位於屏東縣萬丹鄉內某
    址（詳卷）住處，為甲○之夫萬○○（年籍資料詳卷，下稱
    乙男）慶生時，丙○○○亦到場同歡，迨同日4 時許前揭慶
    生活動結束，丙○○○返回其住處後，竟又折返，侵入甲○
    前述住居，基於對於甲○為強制性交之犯意，逕自進入甲○
    前址住處房間內，見甲○躺於床上，未得甲○同意，即以身
    體壓住甲○，並親吻甲○嘴部，復以一手摀住甲○眼睛，另
    一手撫摸甲○胸部、下體，雖甲○當時誤丙○○○為乙男，
    猶以手推擋丙○○○肩膀明示拒絕，丙○○○竟仍未停止前
    揭行為，甲○即加重力道推擋再次拒絕，丙○○○竟仍持續
    親吻甲○，並稱：「大嫂，你要不要知道大哥的一些秘密」
    等語，方為甲○察覺其身分，甲○乃驚稱：「丙○○○，你
    知不知道我是誰」，丙○○○答：「我知道你是大嫂」、「
    讓我幹你」，而以此強暴方法，欲對甲○為性交行為，後因
    甲○再大力反抗並令其離開，始罷手離去而未遂。嗣甲○因
    不甘受辱報警處理，始悉上情。
二、案經甲○訴由屏東縣政府警察局內埔分局報告臺灣屏東地方
    檢察署檢察官偵查起訴。
    理    由
壹、程序事項：
一、現役軍人非戰時犯陸海空軍刑法第44條至第46條及第76條第
    1 項之罪者，依刑事訴訟法追訴、處罰。現役軍人之犯罪，
    除犯軍法應受軍事裁判者外，仍應依刑事訴訟法追訴、處罰
    。軍事審判法第1 條第2 項第1 款，刑事訴訟法第1 條第2
    項分別定有明文。次按現役軍人犯刑法妨害性自主罪章之罪
    ，除陸海空軍刑法另有規定外，依各該規定處罰。觀之陸海
    空軍刑法第76條第1 項第7 款規定亦明。經查上訴人即被告
    丙○○○（下稱被告）於本案行為時迄原審審理中均為現役
    軍人乙情，業經被告自承在卷（見警卷第3 頁；原審卷第56
    頁），並有被告個人兵籍資料在卷可考（見偵卷第137 頁）
    。是被告於本案行為時、發覺時均為現役軍人。又現時並非
    政府依法宣布之戰時，且被告本案所犯者，係屬陸海空軍刑
    法第76條第1 項第7 款所定「妨害性自主罪章」之罪（詳後
    述），揆諸前揭規定，自應由普通法院依刑事訴訟法追訴、
    處罰，本院自有審判權，合先敘明。
二、司法機關所製作必須公示之文書，不得揭露性侵害被害人之
    姓名、出生年月日、住居所及其他足資識別被害人身分之資
    訊，性侵害犯罪防治法第12條第2 項定有明文。而所謂其他
    足資識別被害人身分之資訊，包括被害人照片或影像、聲音
    、住址、親屬姓名或其關係、就讀學校與班級或工作場所等
    個人基本資料。本案被告涉犯性侵害犯罪防治法第2 條第1
    項所列舉之性侵害犯罪，依上揭規定，自不得揭露被害人即
    告訴人甲○之真實姓名年籍、住址、親屬姓名等身分相關資
    訊。因證人即乙男、甲○小叔萬○○（年籍資料詳卷，下稱
    丙男）、甲○表姊華○○（年籍資料詳卷，下稱丁女）、乙
    男表弟程○○（年籍資料詳卷，下稱戊男）均為告訴人親友
    ，故若於判決書中記載前揭證人之人別資料，即有揭露告訴
    人身分之虞，依上開規定，亦均不予揭露，並分別以前揭代
    號稱之，合先敘明。
三、證據能力部分：
（一）按「刑事訴訟法第159 條之5 規定之傳聞例外，乃基於當
      事人進行主義中之處分主義，藉由當事人等『同意』之此
      一處分訴訟行為與法院之介入審查其適當性要件，將原不
      得為證據之傳聞證據，賦予其證據能力。本乎程序之明確
      性，其第一項『經當事人於審判程序同意作為證據』者，
      當係指當事人意思表示無瑕疵可指之明示同意而言，以別
      於第二項之當事人等『知而不為異議』之默示擬制同意。
      當事人已明示同意作為證據之傳聞證據，並經法院審查其
      具備適當性之要件者，若已就該證據實施調查程序，即無
      許當事人再行撤回同意之理，以維訴訟程序安定性、確實
      性之要求。此一同意之效力，既因當事人之積極行使處分
      權，並經法院認為適當且無許其撤回之情形，即告確定，
      其於再開辯論不論矣，即令上訴至第二審或判決經上級審
      法院撤銷發回更審，仍不失其效力。至默示擬制同意之效
      力，純因當事人等之消極緘默而為法律上之擬制所取得，
      並非本於當事人之積極處分而使其效力恆定，自應容許當
      事人等於言詞辯論終結前，或第二審及更審程序中對其證
      據能力再為爭執追復」（最高法院99年度台上字第3425號
      判決意旨參照）。查被告及其辯護人於本院主張戊男、被
      害人配偶乙男、丁女警詢證述無證據能力（見本院卷第76
      頁）云云，惟此部分業據被告及其辯護人於109年3月11日
      原審準備期日時，均明示同意有證據能力（見原審卷第58
      頁）。本院審酌該等證據作成之情況，既無違法取得情事
      ，亦無證明力明顯過低之情形，復經原審及本院均就該等
      證據依法實施調查程序，並認以之作為證據要屬適當，職
      是，依刑事訴訟法第159條之5第1項規定及最高法院99年
      度台上字第3425號判決意旨，該等傳聞證據自具有證據能
      力。
（二）被告及其辯護人另爭執告訴人甲○（下稱告訴人）於警詢
      時之證述無證據能力等語（見本院卷第76頁）。
      按被告以外之人，於審判外之言詞或書面陳述，除法律有
      規定者外，不得作為證據，刑事訴訟法第159 條第1 項定
      有明文，用以保障被告之反對詰問權。而本法所規定傳聞
      法則之例外，關於被告以外之人於檢察事務官、司法警察
      官或司法警察調查中所為之陳述，基於實體發現真實之訴
      訟目的，依第159 條之2 規定，如與審判中之陳述不符時
      ，經比較結果，其先前之陳述，相對「具有較可信之特別
      情況」，且為證明犯罪事實存否所「必要」者，亦例外地
      賦與證據能力。而所謂「顯有不可信性」、「相對特別可
      信性」與「絕對特別可信性」，係指陳述是否出於供述者
      之真意、有無違法取供情事之信用性而言，故應就偵查或
      調查筆錄製作之原因、過程及其功能等加以觀察其信用性
      ，據以判斷該傳聞證據是否有顯不可信或有特別可信之情
      況而例外具有證據能力，並非對其陳述內容之證明力如何
      加以論斷（最高法院94年台上字第629 號判決意旨參照）
      。又按檢察事務官及司法警察（官）之調查筆錄是否具證
      據資格，並非該筆錄內容所指事項真實與否問題，而是該
      筆錄實質內容真實性以外，在形式上該筆錄是否具有真實
      可能性之客觀基礎，可能信為真實，而足可作為證據。法
      院自應就陳述時之外部附隨環境、狀況或條件等相關事項
      ，例如陳述人之態度，與詢問者之互動關係，筆錄本身記
      載整體情況（完整或零散、詳細或簡略、對陳述人或被告
      有利及不利事項之記載），詢問者之態度與方式是否告知
      陳述人之權利，有無違法取供等情狀，予以觀察，綜合判
      斷陳述人陳述時之外在、客觀條件均獲確保，形式上類同
      審判中具結及被告詰問下，真誠如實陳述，客觀上已具有
      可能信為真實之基礎，始得謂「具有較可信之特別情況」
      。所稱「為證明犯罪事實存否所必要者」，係指就具體個
      案案情及相關卷證判斷，為發現實質真實目的，認為除該
      項審判外之陳述外，已無從再就同一供述者，取得與其上
      開審判外陳述之相同供述內容，倘以其他證據代替，亦無
      從達到同一目的之情形而言（最高法院102 年度台上字第
      1297號判決意旨參照）。經查告訴人警詢筆錄作成時，並
      無遭違法取供情事等證明力明顯過低瑕疵之外部情況，並
      考量告訴人就被告有無以手指插入其陰道一節於偵查、原
      審具結證述內容顯有不符，然考量告訴人於警察詢問時，
      因距案發日較近，當時記憶應較深刻，可立即反應所知，
      不致因時隔日久而遺忘案情，並且較無心詳予考量供詞對
      自己或他人所生之利害關係，而嗣後於偵查中不乏因心中
      對被告更為嫌惡等干擾因素，進而於偵查中變更證詞，足
      徵告訴人警詢所為陳述，具有較可信之特別情況，且其此
      部分證詞，亦係判斷被告強制性交犯行既未遂之事實所必
      要，應例外具有證據能力。是辯護人爭執告訴人警詢筆錄
      之證據能力云云，要無可採。
（三）被告以外之人於審判外之言詞或書面陳述，除法律有規定
      者外，不得作為證據，刑事訴訟法第159 條第1 項固定有
      明文；惟按被告以外之人於審判外之陳述，雖不符同法第
      159 條之1 至之4 之規定，而經當事人於審判程序同意作
      為證據，法院審酌該言詞陳述或書面陳述作成時之情況，
      認為適當者，亦得為證據，同法第159 條之5 第1 項，亦
      定有明文。經查，本判決後述資以認定本案而具傳聞性質
      之證據，除前述已說明者外，檢察官、被告及其辯護人均
      同意有證據能力（見本院卷第76-77 頁），迄至本院言詞
      辯論終結止，均未聲明異議，基於尊重當事人對於傳聞證
      據之處分權，及證據資料愈豐富，愈有助於真實發現之理
      念，復經本院審酌該等證據之作成情況，核無違法取證或
      其他瑕疵，並與本案均具關聯性，認為以之作為證據為適
      當，依上開條文規定，自具證據能力。
貳、實體事項：
一、訊據被告固不否認曾於前揭時間、地點在場為乙男慶生之事
    實，惟矢口否認有何強制性交未遂之犯行，辯稱：慶生會後
    我就回家，再出來跟戊男借手機，沒有侵入甲○住居對甲○
    強制性交云云（見偵卷第107 頁；本院卷第214 頁）。惟查
    ：
（一）被告自100 年8 月5 日起入伍迄案發止，平日與告訴人及
      其家人互有往來，且於107 年9 月22日某時起至翌日（23
      日）3 、4 時許間，告訴人及其親友在告訴人前揭住處為
      乙男慶生時，被告亦到場同歡等情，業經被告於警詢時、
      偵訊中、原審及本院準備程序中與審理時供述在卷（見警
      卷第2 頁背面至3 頁背面；偵卷第69頁；原審卷第57頁；
      本院卷第74、213 頁），核與告訴人於偵訊中、原審審理
      中及證人丁女於原審審理中之證述相符（見偵卷第39頁；
      原審卷第153 、187 頁），並有被告個人兵籍資料在卷可
      考（見偵卷第137 頁），是此部分之事實，首堪認定。
（二）107 年9 月23日4 時許前揭慶生活動結束後，被告逕自進
      入告訴人前址住處房間內，見告訴人躺於床上，未得告訴
      人同意，即以身體壓住告訴人，並親吻告訴人嘴部，復以
      一手摀住告訴人眼睛，另一手撫摸告訴人胸部、下體，雖
      告訴人當時誤被告為乙男，猶以手推擋被告肩膀明示拒絕
      ，被告竟仍未停止前揭行為，告訴人即加重力道推擋拒絕
      ，被告竟仍持續親吻告訴人等情，業經告訴人於偵訊中證
      稱：107 年9 月22日晚上我幫先生慶生，大家都有喝酒，
      到凌晨3 時多大家都醉了，我家的客人也睡在客廳，接近
      凌晨4 點多時被告進來壓住我強吻我，右手摀住我的眼睛
      ，另外一隻手撫摸我下體私密處，並隔著衣服摸我的胸部
      、強吻我，我便推開他，但被告還是繼續強吻又將我壓住
      撫摸，手摀住我眼睛，也有撫摸我下體私密處，我又再次
      推開他，這次比較用力推。當時我原以為是我先生乙男，
      但因被告一邊強吻我並說：「大嫂，你要不要知道大哥的
      一些秘密」，我就發現是被告，我就說：「丙○○○，你
      知不知道我是誰」，他說：「我知道你是大嫂」、「讓我
      幹你」，我回稱：「你趕快出去我房間，我不想看到你，
      我小朋友在旁邊睡覺」等語（見偵卷第39至41頁）；於偵
      訊中、原審審理中復證稱：我一開始誤認被告是我丈夫的
      狀態下有推一下被告，被告沒有理會我，並用手摀住我的
      眼睛，摸我的胸部、壓著我，當時即使是我先生，我也不
      願與其發生性行為。我的房間有一扇很大的窗戶，窗外有
      一支電線桿，很亮，我是因看到被告長相、身形，亦聽到
      被告聲音稱呼我為大嫂認出被告等語（見偵卷第143 頁；
      原審卷第170 、171 頁）。衡以被告於原審準備程序中供
      稱：我認識告訴人，算是普通朋友關係。那天是我的好朋
      友丙男，即告訴人丈夫乙男的弟弟，打電話邀請我前往告
      訴人住處為乙男慶生等語（見原審卷第57頁）；證人即被
      告父親楊○○於原審審理中證稱：本案發生前我們家與告
      訴人家並無恩怨、糾紛。被告與丙男是好朋友。被告稱呼
      乙男為「哥哥」、告訴人為「嫂嫂」，關係很親近等語（
      見原審卷第238 頁）；證人丙男於原審審理中證稱：我與
      被告同年，從小玩在一起。被告與告訴人、乙男並無恩怨
      、糾紛，本案發生前平常互動都不錯，是好鄰居等語（見
      原審卷第295 頁）。足信本案發生前，告訴人及其家人與
      被告及其家人間之關係甚佳，兩家情誼甚篤，則告訴人實
      無誣指被告犯罪之動機。繼參酌證人乙男於原審審理中證
      稱：家人因為怕我會做傻事，不敢馬上跟我說這件事，後
      來因為告訴人受不了，慶生會過後1 、2 日內的下午，告
      訴人才告訴我這件事。本案發生後我有傳訊息給被告，並
      請家人去他家給他機會出來道歉，當初考量被告是軍人，
      且要結婚了，又住在我們家後面，其實不想走法院，但他
      不認錯，我覺得太過分了，才去派出所報警等語（見原審
      卷第220 、223 、225 頁）。可見告訴人及其家人起初尚
      慮及被告身為軍人，且即將結婚，並為兼顧兩家情誼、鄰
      居關係等節，本不願張揚，更不願被告遭法律制裁，益見
      告訴人並無定要入被告於罪而攀誣構陷之情，是以告訴人
      所證前詞，堪信屬實。
（三）告訴人於原審審理中證稱：我發現性侵害我之人係被告後
      ，即將被告趕出門。之後我將房門反鎖，他就在我房門外
      一直敲門，過了5 至10分鐘後，被告用戊男之手機打電話
      給我，我由電話中的聲音知道是被告而非戊男，他說：「
      大嫂，你趕快出來，我想要幹你」等語（見原審卷第155
      、156 頁），而查被告於107 年9 月23日4 時20分許，確
      曾向戊男借用手機，並以手機內安裝之通訊軟體臉書即時
      通（下稱臉書即時通）傳送訊息予告訴人之事，業經證人
      戊男於警詢時、偵訊中、原審審理中證稱：被告當天在哥
      哥家廚房向我借手機，並說要打給他女朋友。我手機內臉
      書即時通於107 年9 月23日4 時20分許撥話予告訴人，但
      未接通之通話紀錄係被告所撥打，傳送予告訴人之文字訊
      息「在嘎嗎」亦係被告所傳送等語明確（見警卷第17頁背
      面；偵卷第43至45頁；原審卷第176 、177 頁），並有告
      訴人與戊男間臉書即時通對話紀錄擷圖1 幀、戊男手機通
      話紀錄畫面翻拍照片1 幀在卷可稽（見偵卷第81頁；原審
      不公開卷第21頁）。而被告亦自承其確有向戊男借用手機
      等語（見原審卷第57頁），是此部分事實，已堪認定。由
      之足見告訴人證述遭被告性侵後，被告以戊男手機聯絡其
      等語，確有其事，況若非被告確有告訴人所述性侵害犯行
      ，殊難想像被告於慶生活動結束、眾人散去後，於當日4
      時20分許，另有需立即聯繫告訴人之要事，益徵告訴人前
      揭所述遭被告強制性交等情節，非空言指訴。雖被告辯護
      人為其辯護稱：告訴人證述當時曾與被告以臉書即時通通
      話，與告訴人及戊男間臉書即時通對話紀錄不符云云，然
      手機得以本身內建之通話功能通訊，亦得以安裝之通訊軟
      體為之，參以告訴人於偵訊中亦證稱：「（問：你說被告
      用臉書訊息打給你？）我回去想清楚後再補陳」等語（見
      偵卷第45頁），另酌被告供稱：我想要打電話給我女朋友
      ，但我卻誤傳送訊息給告訴人，後來發現誤傳後，想要退
      出視窗，結果按到通話的按鈕，我沒有發現在通話，我發
      現之後就掛斷了等語（見原審卷第57頁），堪認雙方確有
      通話，惟雙方所述其等是否以臉書即時通通話均與前揭甲
      ○與戊男間臉書即時通對話紀錄不符，足見其等對雙方係
      如何通話，均已記憶不清，自難據此認告訴人所述乃屬虛
      編而不可採。再被告辯稱係傳送訊息、誤撥號予告訴人云
      云，然查證人戊男於偵訊中證稱：我平時不常與告訴人以
      臉書即時通聯繫，倘若要以我的臉書即時通搜尋告訴人需
      要找一下等語（見偵卷第43至45頁），足知倘非刻意費時
      尋找戊男手機內紀錄之告訴人聯絡方式，被告應無法與告
      訴人聯絡，是被告所辯顯無足憑採。
（四）證人丁女於警詢時證稱：告訴人平常是很淡定、大剌剌的
      人。告訴人於107 年9 月23日某時先以LINE傳送文字訊息
      給我，其後同日8 時23分許以LINE致電告訴我其遭被告強
      制性交的事情，告訴人表示本案發生後我是第一個被告知
      此事的對象，告訴人當時語氣驚恐、情緒沮喪、有被嚇到
      的感覺，與平時相差很多，一直跟我說：「他都要結婚，
      為何還做這樣事」。通話後我與告訴人見面吃早餐時，告
      訴人的臉色相較於平時恍神等語（見警卷第20頁；偵卷第
      55至59頁；原審卷第188 至190 頁）；證人戊男於偵訊中
      證稱：案發當天早上告訴人在家外面告訴我此事，告訴人
      看起來很難過，我不知道她有無害怕，她講到一半也有哭
      ，我有安慰她等語（見偵卷第43頁）。又告訴人於107 年
      9 月23日4 時17分許，以LINE分別傳送「被○○○」、「
      嚇死」等文字訊息予丁女乙事，有告訴人與丁女間LINE對
      話畫面擷圖1 幀在卷可考（見原審不公開卷第29頁）。可
      知告訴人於事後旋向丁女、戊男求助，其反應與一般遭強
      制性交之被害人核無二致。又告訴人傳送前開訊息時間即
      107 年9 月23日4 時17分許，與其所證述於同日4 時許遭
      被告強制性交之時點密接，倘所述並非實情，亦與被告無
      冤仇，其何須於乙男慶生會後深夜傳送上開訊息予丁女，
      益足佐告訴人所為證述確屬可信。
（五）告訴人於案發後，因精神狀況失常而向專業精神科醫師求
      助，而於107 年9 月27日赴診所看診，經醫師診斷有混合
      焦慮、憂鬱情緒、心悸等情形，有寬心診所診斷證明書、
      寬心診所108 年9 月23日屏安病歷字第0000000 號函暨檢
      附之告訴人病歷在卷可參（見原審不公開卷第18、38、39
      頁）。足悉告訴人於案發後身心受創，益證其所述非虛。
（六）本案案發後，被告曾赴告訴人住處，於告訴人、乙男、被
      告之父楊○○在場時，向告訴人鞠躬、下跪，被告並表示
      「我跟你說抱歉」、「我不應該這樣做」等語，其間告訴
      人哭泣不止等情，業經原審會同公訴人、被告及其辯護人
      當庭播放告訴人提供之影像檔案（檔名：video-00000000
      00、video-0000000000）實施勘驗無訛，其結果分別如附
      件一、二所示等情，有原審勘驗筆錄各1 份存卷可證（見
      告訴人卷第87至91頁）。復參酌證人丙男於原審審理中證
      稱：當天被告來家裡是為了他去我大嫂房間碰觸我大嫂的
      事情。當場好像沒有人逼他道歉等語（見原審卷第289 、
      293 頁），且依前揭勘驗結果，亦未見被告有遭人強逼道
      歉之情，足見被告前往告訴人住處於眾人面前向告訴人下
      跪道歉，應非受他人命令、強迫。又證人孫○○即告訴人
      住處村莊村長證述：他們家屬本來想用原住民的方法即坐
      下來談並道歉來處理本案。原住民的處理方式就是犯錯的
      一方會帶飲料給對方道歉，倘對方原諒，事情就解決了。
      如果沒有做錯的話不可能道歉等語（見原審卷第242 、24
      3 頁）。證人楊○○復證述：那次我們有帶飲料過去。我
      與被告都知道如何依照原住民文化處理事情等語（見原審
      卷第243 、245 頁）。故循社會上一般人之常情與前揭證
      人孫○○所述原住民文化，倘非事涉告訴人遭強制性交是
      類嚴重情事，殊難想像被告會願意當眾向告訴人下跪道歉
      ，由此足見，告訴人上開所述遭被告強制性交乙節，應屬
      非虛。至被告及其辯護人辯稱：被告赴告訴人住處下跪道
      歉，乃因被告父親楊○○反覆勸說被告，就算被告並未犯
      本案強制性交犯行，猶應考量鄰里關係及被告自己軍人身
      分，且為平復乙男情緒始要求被告下跪云云，經查證人楊
      ○○固稱：「（檢察官問：當時是乙男要被告跪下的？）
      對，可是被告不想跪下，是我跟他講說為了要平復乙男的
      心情，就叫他跪下」、「（檢察官問：被告看你的肢體動
      作、眼神，他才跪，可是現場沒有人叫他跪？你有叫他跪
      嗎？）乙男叫他跪，被告就看我的表情，我點頭，他才跪
      的」、「（審判長問：被害人被侵犯是很嚴重的事情，為
      何要逼被告承認他沒有做的事情，還要他下跪？）就是把
      事情講清楚，因為當時乙男心情不是很好，被告是先看我
      的面子、眼神才下跪」等語（見原審卷第235 、246 頁）
      ，顯與前開錄影內容勘驗結果相悖，更與證人孫○○所述
      原住民文化處理事情方式不合，且證人楊○○為被告之父
      ，父子情深，則其前開證述不無迴護，非可逕信。是被告
      及其辯護人所辯，難謂有理。
（七）告訴人於偵訊及原審雖均稱：被告當天的確有用手指插入
      我的陰道云云，然其於警詢時則稱：「睡到凌晨4 點20分
      感覺有人壓在我身上，強吻我嘴巴，用手摸我下體（隔著
      衣服摸我下體），我當時被丙○○○用他右手遮住我的眼
      睛，不讓我看見他是誰，之後丙○○○又繼續強吻我嘴巴
      ，用手摸我下體（隔著衣服摸我下體）」等語（見警卷第
      6 頁），前後所述已有不一。再告訴人遭性侵害後，立刻
      將被害情節告知丁女，丁女就此證述：「告訴人告訴我丙
      ○○○進去到她一樓的房間內，然後整個人壓在她的身上
      ，用手壓著她的眼睛並強吻嘴巴，並且撫摸下體」（見警
      卷第19頁背面）、「被告也有觸摸告訴人的下體」、「告
      訴人告訴我被告有摸到告訴人下體，因為當時告訴人並沒
      有穿內褲，至於摸多久，告訴人沒有說很詳細」（見偵卷
      第55、59頁）、「告訴人還說被告有用手指動到她的私處
      」（見原審卷第189 頁），所謂「撫摸」、「觸摸」、「
      動到私處」是否係指被告有用手指插入告訴人陰道之事，
      尚屬不明。此外，證人戊男、乙男、丙男均未證述被告有
      用手指插入告訴人陰道之情節，僅泛稱告訴人遭被告性侵
      （見警卷第13頁、原審卷第286 、175 頁），均難為告訴
      人指訴遭被告強制性交既遂之補強證據。從而，告訴人就
      被告強制性交既遂部分之指述前後不一，更何況此部分僅
      有告訴人單一指述，尚無其他證據足資補強，自難採憑。
      依罪疑惟輕之法則，僅能認定被告強制性交未遂。
（八）綜上以觀，告訴人指訴被告對其稱「讓我幹你」，顯見其
      有對告訴人性交之意，並以壓制告訴人身體之強暴方式，
      違反告訴人意願而對其撫摸下體，未以手指侵入告訴人性
      器，乃性交未遂之事實，除據告訴人歷次證述明確外，尚
      有前述補強證據，自足以補強佐證告訴人前揭證述遭被告
      以違反其意願之方法而為性交未遂情節，要非子虛。
（九）本院認定被告有侵入告訴人住居之事實及被告其他辯解不
      可採之理由
⒈被告及其辯護人辯稱：證人甲○所述對其強制性交之人之衣著
  與被告當日衣著不同，是本案非被告所犯云云。經查，證人戊
  男證稱：被告當天向我借手機時是穿白色籃球衣、褲等語（見
  原審卷第186 頁）。然查，被告於原審審理中供稱：我回家之
  後又出門向戊男借電話等語（見原審卷第381 頁），足知證人
  戊男係於本案案發後，始再看見被告，則其所證前詞，無從執
  以證明被告對告訴人性侵害時所著衣物。且告訴人係以被告對
  其稱呼、聲音、言論內容，並藉房間窗外電線桿燈光見聞被告
  長相、身形，得知對其強制性交未遂之人為被告，亦經證人甲
  ○證述如前，且證人田○○、陳○○○均證述：「告訴人住處
  門口有一盞路燈」（見原審卷第362 頁、本院卷第148 頁）等
  語，證人楊○○證述：「被告稱告訴人為嫂嫂」等語（見原審
  卷第238 頁）」，又與告訴人所指性侵伊之人叫其「大嫂」相
  符，更足證告訴人無指認錯誤之可能。是被告及其辯護人所辯
  ，並非有理。
⒉被告及其辯護人另辯稱：告訴人與丁女間LINE對話紀錄中並未
  見其等二人所稱之通話紀錄，亦無其他佐證，難認告訴人與丁
  女證述內容為真實云云。惟手機得以本身內建之通話功能通訊
  ，亦得以安裝之通訊軟體為之，告訴人當下究以何種軟體與丁
  女通話，難以期待其於慌亂中能記憶明確，然參以告訴人於10
  7 年9 月23日4 時17分許，以LINE分別傳送「被○○○」、「
  嚇死」等文字訊息予丁女乙情，有前揭告訴人甲○與丁女間LI
  NE對話畫面擷圖1 幀在卷可考（見原審不公開卷第29頁），足
  知告訴人第一時間即向丁女求援，並告知丁女係遭被告驚嚇所
  致，難謂丁女接獲告訴人前開文字訊息後，二人未曾通話討論
  本案情節之事實。是被告及其辯護人前開所辯尚不足採為有利
  於被告或推論被告無罪之證據。
⒊被告及其辯護人復辯稱：告訴人於警詢時、偵訊中、原審審理
  中所述聚會結束時間、案發時間均有矛盾、出入，且與證人戊
  男所述亦有相悖，是證人甲○所述不實云云。經查，證人戊男
  證稱：被告從我哥哥住處走出來往自己家走，會經過當時我所
  在的紅色鐵皮屋前，距被告向我借用手機前，我在該處已有2
  、30分鐘。我沒有看到被告從我哥哥住處走出來等語（見原審
  卷第180 頁）。惟證人戊男證稱：「（檢察官問：事發告訴人
  有跟你講這件事嗎？）有，隔天早上他跟我講遭被告性侵，我
  是背對門口，我不知道他有沒有進去」等語明白（見原審卷第
  178 頁）。是被告及其辯護人所援引證人戊男前開證述自無從
  採為對被告有利認定之證據。又告訴人於警詢時證稱：被告於
  107 年9 月23日凌晨3 點多到我家等語（見警卷第7 頁）；於
  偵訊中證稱：到凌晨3 點多時大家都醉了，我家的客人也睡在
  客廳，接近凌晨4 點多時有一個男人進來壓住我等語（見偵卷
  第39至41頁）；於原審審理中證稱：慶生應該到隔天3 點多。
  活動結束大約2 點多。被告在活動之後快1 小時來找我等語（
  見原審卷第153 、156 頁），告訴人所述雖稍有出入，然就遭
  被告強制性交未遂過程之前後時序並無嚴重出入，且於眾人喝
  酒慶生至隔日凌晨間，實難苛責告訴人準確記憶何人於各個時
  點之精確動向，此由證人陳○○○證述：「我差不多9 月23日
  凌晨3 、4 點離開」（見本院卷第144 頁），證人田○○證述
  ：「慶生會1 、2 點結束」（見原審卷第363 頁），更可證參
  與聚會之人均無法準確記憶各個時點。惟輔以本案尚參以前述
  之告訴人與戊男間臉書即時通對話紀錄擷圖、戊男手機通話紀
  錄畫面翻拍照片、告訴人與丁女間LINE對話畫面擷圖所示時點
  認定本案犯罪事實，未見明顯出入。據此，尚無足推論證人甲
  ○所述乃屬虛編而全無足採。
⒋被告及其辯護人以證人田○○、陳○○○之證述，主張被告於
  乙男慶生會後即返家休息，無告訴人指訴之犯行云云。然查證
  人田○○證稱：我看到被告離開，但他沒有跟我說他要回家，
  我不知道他要去哪裡，我只是覺得大家應該都是要回家了。我
  最後看到他是他要離開，之後的情形我就不知道了等語（見原
  審卷第367 頁）。證人陳○○○證述：「（問：你說你有看到
  被告回去他家，然後你就離開，你是否知道被告後來有無再出
  門？）我不知道」（見本院卷第148 頁）等語。而被告自承：
  「（問：你回家之後是否有再次離開家外出？）我有出去找00
  00-000-000B 的表弟0000-000-000C 借手機」等語（見警卷第
  3 頁背面），足認證人田○○、陳○○○前揭證述均不能證明
  被告離開告訴人住處後之行蹤，自無從採為對被告有利認定之
  證據。且由上述證人田○○、陳○○○證述及被告自承有再外
  出、告訴人證述聚會已結束在睡覺時遭被告侵入房間等情，更
  可證本案案發時點為慶生會結束後，被告先行返家再外出，侵
  入告訴人住宅，對其強制性交未遂之事實。
5.被告及其辯護人以證人即被告配偶乙○○之證述，主張被告確
  實有跟乙○○通電話，該時間內無從再對告訴人進行性侵云云
  。惟查證人即被告配偶乙○○雖稱案發日有與被告通電話，但
  通話內容為「被告跟我報備說他回到家，他問我要不要去他家
  睡」（見本院卷第137 頁），顯見通話時間甚短，且證人乙○
  ○復證述：「（問：到底被告有無對告訴人為性侵害行為，因
  為你不在場，你也不知道？）那時候我不在場」（見本院卷第
  139 頁）等語，足認證人乙○○前揭證述尚不足採為對被告有
  利認定之證據。
（十）綜上所述，本案事證已臻明確，被告及其辯護人所辯不足
      憑採，被告犯行洵堪認定，應依法論科。
二、論罪：
（一）按刑法第221 條第1 項之強制性交罪之成立，以強暴、脅
      迫、恐嚇、催眠術或其他違反意願之方法而為性交者為要
      件。所謂「強暴」，係指直接或間接對被害人之身體加諸
      有形強制力，以圖排除被害人抗拒而言；「脅迫」則係指
      行為人以威嚇加之於被害人，使其精神上萌生恐懼之心理
      致未為抗拒；又所稱「其他違反其意願之方法」則指強暴
      、脅迫、恐嚇、催眠術以外之其他足以妨害被害人性自主
      決定權之行為；即「其他違反其意願之方法」，係同項「
      強暴、脅迫、恐嚇、催眠術」之補充規定（最高法院刑事
      判決97年度台上字第398 號判決意旨參照）。審之被告侵
      入告訴人住所，進入其住處房間內以身體壓住告訴人，強
      行親吻、撫摸胸部、下體，其間告訴人以推擋被告肩膀明
      示拒絕，惟被告仍不顧其抗拒，以身形及體力之優勢抑制
      告訴人抗拒，是核被告上開舉動，已係直接對告訴人之身
      體加諸有形強制力，抑制、排除告訴人抗拒欲達性交之目
      的，已該當「強暴」之程度甚明。又刑法第222 條第1 項
      第7 款之侵入住宅強制性交罪，乃屬無故侵入住宅及強制
      性交罪之結合犯，則犯強制性交因侵入住宅而加重其刑者
      ，係以其於侵害性自主權外，兼妨害家宅之安寧而設，必
      須於未經侵入住宅以前，即有強制性交之意思，進而以侵
      入為其強制性交之手段者，始能成立，倘以他故侵入，在
      侵入之後，始乘機起意強制性交者，自尚難論以侵入住宅
      強制性交罪；又侵入住宅強制性交，因其侵入住宅之行為
      ，已結合於所犯加重強制性交之罪質中，無另論以侵入住
      宅罪之餘地，且刑法強制性交罪內涵當然含有使人行無義
      務之事之妨害自由，屬於強暴行為當然結果，自不另論罪
      。被告於慶生會結束後，未受告訴人及其他居住權人之邀
      請，侵入告訴人住宅及房間，以案發時點為深夜、眾人均
      已入睡或離去之情節觀之，難認其另有其他事項須與在該
      處居住者商討之可能與必要，其顯於未經侵入住宅以前，
      即有對告訴人強制性交之意思，進而以侵入住宅為其強制
      性交之手段，可以認定。
（二）復依陸海空軍刑法第76條第1 項第7 款規定：「現役軍人
      犯刑法下列之罪者，除本法另有規定外，依各該規定處罰
      ：七、妨害性自主罪章」。經查，被告對告訴人實行前揭
      強制性交未遂犯行時，具有現役軍人之身分，已如前述，
      依前揭法文規定，本案應適用陸海空軍刑法處罰。是核其
      所為，依陸海空軍刑法第76條第1 項第7 款規定，係現役
      軍人犯刑法第222 條第2 項、第1 項第7 款之侵入住宅強
      制性交未遂罪，應依前揭刑法規定處罰。被告以強暴方法
      ，撫摸告訴人下體，對其施以強制性交而未得逞，應認已
      著手於犯罪行為之實行而不遂，為未遂犯，爰依刑法第25
      條第2 項規定，按既遂犯之刑減輕其刑。
（三）被告基於同一對告訴人甲○強制性交之犯意，於密接之時
      間內，在相同地點，持續以其手指數次撫摸下體、親吻、
      撫摸胸部之行為，侵害同一法益，各行為之獨立性極為薄
      弱，依一般社會健全觀念，在時間差距上，難以強行分開
      ，亦為接續犯，應僅論以一罪。
（四）按刑事訴訟法第95條第1 款規定：「訊問被告應先告知犯
      罪嫌疑及所犯所有罪名，罪名經告知後，認為應變更者，
      應再告知」，此項規定旨在使被告能充分行使防禦權，形
      式上縱未告知犯罪嫌疑及所犯罪名，而於訊問被告過程中
      ，已就被告之犯罪嫌疑及所犯罪名之構成要件，為實質之
      調查，並賦予被告辯解之機會，被告防禦權之行使已獲確
      保，踐行之訴訟程序雖有瑕疵，顯然於判決本旨並無影響
      ，自應受刑事訴訟法第380 條之限制，不得據為提起第三
      審上訴之適法理由（最高法院93年度台非字第70號、98年
      度台上字第1211號判決意旨參照）。本院就變更起訴法條
      部分僅告知被告涉犯刑法第222 條第1 項第7 款之侵入住
      宅強制性交罪，就刑法第222 條第2 項、第1 項第7 款之
      侵入住宅強制性交「未遂」部分，漏未告知（見本院卷第
      202 頁），然未告知之部分為較輕刑度之罪，且辯護人亦
      針對被告涉犯較重之刑法第222 條第1 項第7 款之侵入住
      宅強制性交罪予以辯護（見本院卷第201 至222 頁），是
      被告防禦權之行使業已獲得確保，自不影響本案判決本旨
      及結果。另公訴意旨認被告係犯刑法第221 條第1 項之強
      制性交罪，容有誤會，惟起訴對告訴人強制性交之基本社
      會事實同一，並經本院告知被告及其辯護人變更起訴法條
      之旨（見本院卷第202 頁），無礙被告及其辯護人防禦權
      之行使，爰依刑事訴訟法第300 條規定，變更起訴法條。
三、上訴論斷的理由：
    原判決認被告犯強制性交罪事證明確，予以論罪科刑，固非
    無見；惟查：
（一）被告受邀參加告訴人住所之慶生會離去後，復行侵入告訴
      人住居，業如前述，原審就此強制性交之加重條件，漏未
      審酌，依法自有未合。
（二）告訴人所述遭強制性交既遂之事實，前後所述不一，復無
      其他補強證據可資佐證確有遭強制性交既遂之事，原審認
      定被告犯強制性交既遂罪，容有誤會。
（三）本案被告並未以陰莖插入告訴人陰道之事實，然原判決第
      15頁第12-13 行卻記載「被告以陰莖插入告訴人陰道之行
      為，係以性器進入他人性器」云云，顯有事實與理由矛盾
      之違法。
被告上訴意旨否認犯罪，雖無理由，惟原判決既有上揭之瑕疵，
自應由本院就原判決撤銷改判。爰以被告之行為人責任為基礎，
並審酌被告未曾因觸犯刑律經判處罪刑，有臺灣高等法院被告前
案紀錄表在卷可按，素行尚佳；惟其為逞一己私慾，漠視告訴人
意願，對於告訴人為強制性交未遂，致告訴人身心受創，情緒低
落、焦慮、緊張，案後尚需接受醫師治療，且被告與告訴人一家
間原互相交好，被告所為尚導致雙方關係疏離，信賴關係破裂，
犯罪所生損害甚鉅；並酌被告狡飾辯詞，難認有悔意，更未適度
彌補告訴人所受損害，求得告訴人諒解，犯罪後之態度不佳；再
審之被告於本院審理中自陳之學歷、工作及家庭情形等語（見本
院卷第221 頁）之智識程度及生活狀況狀等一切情狀，就被告強
制性交未遂犯行量處有期徒刑4 年，以資懲儆。
據上論結，應依軍事審判法第1 條第2 項第1 款，刑事訴訟法第
369 條第1 項前段、第364 條、第299 條第1 項前段、第300 條
，判決如主文。
本案經檢察官陳怡利、郭姿吟提起公訴，檢察官王登榮、何景東
到庭執行職務。
中    華    民    國   110    年    10    月    14    日
                  刑事第七庭    審判長法  官  李璧君
                                      法  官  葉文博
                                      法  官  石家禎
以上正本證明與原本無異。
如不服本判決，應於判決送達後20日內向本院提出上訴狀，其未
敘述理由者並應於提出上訴狀後20日內向本院補提理由書（應附
繕本）。
中    華    民    國   110    年    10    月    14    日
                                      書記官  楊馥華
附錄本判決論罪科刑法條：
第  221 條  （強制性交罪）
對於男女以強暴、脅迫、恐嚇、催眠術或其他違反其意願之方法
而為性交者，處三年以上十年以下有期徒刑。
前項之未遂犯罰之。
 
刑法第222 條
犯前條之罪而有下列情形之一者，處七年以上有期徒刑：
一、二人以上共同犯之。
二、對未滿十四歲之男女犯之。
三、對精神、身體障礙或其他心智缺陷之人犯之。
四、以藥劑犯之。
五、對被害人施以凌虐。
六、利用駕駛供公眾或不特定人運輸之交通工具之機會犯之。
七、侵入住宅或有人居住之建築物、船艦或隱匿其內犯之。
八、攜帶兇器犯之。
九、對被害人為照相、錄音、錄影或散布、播送該影像、聲音、
    電磁紀錄。
前項之未遂犯罰之。
 
附件一：道歉影片檔，全長共計3 分19秒【1 片，檔名：video-
0000000000】
 ┌─────┬────────────────┬───┐
 │  時間    │               勘驗內容         │ 備註 │
 ├─────┼────────────────┼───┤
 │00：00    │畫面中出現人物，從左到右為：    │圖1-1 │
 │～        │身穿淺綠色上衣男子、            │、1-2 │
 │03：19    │身穿藍色上衣及黑色長褲之男子、  │      │
 │          │小女孩、                        │      │
 │          │面對鏡頭且身穿橫條上衣及藍色牛仔│      │
 │          │短褲之女子（即甲○，下稱甲○）、│      │
 │          │背後鏡頭身穿黑色上衣及長褲之男子│      │
 │          │（即丙○○○，下稱劉）、        │      │
 │          │面對鏡頭且身穿深藍色及淺色短褲之│      │
 │          │男子（即乙男，下稱乙男）。      │      │
 │          │                                │      │
 │          │某男：是不是男人啊？            │      │
 │          │（丙○○○起身，先向甲○鞠躬，嗣│圖2-1 │
 │          │下跪、鞠躬）                    │至2-3 │
 │          │（有背景音樂）                  │      │
 │          │劉：…（聽不清楚）              │      │
 │          │（甲○哭泣中）                  │      │
 │          │某男：…（聽不清楚）看你囉？    │      │
 │          │劉：…（聽不清楚）              │      │
 │          │（甲○哭泣中）                  │      │
 │          │甲○：那你門有關好嗎？          │      │
 │          │劉：我回去…（聽不清楚）        │      │
 │          │甲○：（甲○哭泣中）…（聽不清楚│      │
 │          │      ）女兒…（聽不清楚）那你為│      │
 │          │      什麼…（聽不清楚）        │      │
 │          │（甲○哭泣中）                  │      │
 │          │乙男：為什麼要否認？            │      │
 │          │乙男：為什麼要…（聽不清楚）    │      │
 │          │乙男：我跟你講，我星期五有報警。│      │
 │          │      你現在道歉有用嗎，警局那邊│      │
 │          │      你必須要詢問，你最好給我承│      │
 │          │      認。我跟你講，我在講真的哦│      │
 │          │      ，你最好給我承認阿，你沒有│      │
 │          │      承認，幹你娘老雞歪…（聽不│      │
 │          │      清楚）                    │      │
 │          │劉：對，我是…（聽不清楚）      │      │
 │          │某男：…（聽不清楚）認識…（聽不│      │
 │          │      清楚）                    │      │
 │          │劉：…（聽不清楚）我跟你說抱歉…│      │
 │          │    因為（聽不清楚）我不應該這樣│      │
 │          │    做。                        │      │
 │          │甲○：那你為什麼要一直否認？    │      │
 │          │甲○：我還仁慈到你們要結婚，我還│      │
 │          │      想到你們要結婚…（聽不清楚│      │
 │          │      ）不然。                  │      │
 │          │（結束錄影）                    │      │
 └─────┴────────────────┴───┘
附件二：道歉影片檔，全長共計3 分19秒【1 片，檔名：video-
0000000000】
 ┌─────┬────────────────┬───┐
 │  時間    │               勘驗內容         │ 備註 │
 ├─────┼────────────────┼───┤
 │00：00    │（有背景音樂）                  │      │
 │～        │（甲○哭泣中）                  │      │
 │03：19    │甲○：我真的是錯看你了，你知道嗎│      │
 │          │      ？                        │      │
 │          │（甲○哭泣中）                  │      │
 │          │（丙○○○起身，坐回位子上）    │圖3   │
 │          │乙男：我也不想當壞人…（聽不清楚│      │
 │          │      ），你承認，我可以撤告。  │      │
 │          │      你真的不應該犯這錯，你要對│      │
 │          │      外怎樣，都隨便你。哥不會管│      │
 │          │      你，我也不會多講你一句，這│      │
 │          │      是你嫂子，我們一起長大，我│      │
 │          │      們看著你長大，為什麼要這樣│      │
 │          │      子，誰都記不起來…（聽不清│      │
 │          │      楚）                      │      │
 │          │劉：…（聽不清楚）這個事情真的不│      │
 │          │    能原諒嗎？                  │      │
 │          │乙男：我們還不夠仁慈嗎？        │      │
 │          │劉：…（聽不清楚）我現在…（聽不│      │
 │          │   清楚）                       │      │
 │          │某男：嫂嫂，我建議嫂嫂，跟嫂嫂講│      │
 │          │      ，因為阿○（音譯）是你的好│      │
 │          │      朋友…（聽不清楚）你又要結│      │
 │          │      婚，又要等著你說結婚不要把│      │
 │          │      事情掀出去，私底下解決，結│      │
 │          │      果你的答案是說，我沒有犯這│      │
 │          │      錯你嫂嫂，你嫂嫂對這部分非│      │
 │          │      常…（聽不清楚）明明早上那│      │
 │          │      個，跟我聊天，我其實還在圓│      │
 │          │      你的謊。說真的…（聽不清楚│      │
 │          │      ）                        │      │
 │          │某女：是嗎？                    │      │
 │          │某男：那個嫂嫂都在啊。事情發生就│      │
 │          │      發生了，嫂嫂夫妻也說原諒，│      │
 │          │      那你就賠著氣…（聽不清楚）│      │
 │          │      所以今天你講這句話…（聽不│      │
 │          │      清楚）他講完他也是拿著，講│      │
 │          │      完帶著走…（聽不清楚）換成│      │
 │          │      別人，好，今天打個比方…（│      │
 │          │      聽不清楚），今天有人跑到你│      │
 │          │      家裡，你會怎麼樣，我看你不│      │
 │          │      是動作，可能要拿刀拿…（聽│      │
 │          │      不清楚）砍…（聽不清楚）我│      │
 │          │      們待念一起長大的兄弟，你們│      │
 │          │      是兄弟，竟然這種事情發生在│      │
 │          │      我們家裡。你拿草草（音譯）│      │
 │          │      跟你…（聽不清楚）趕快向嫂│      │
 │          │      嫂安慰道歉跟她對不起就好了│      │
 │          │      。                        │      │
 │          │某男：面紙多拿一些。            │      │
 │          │某男：桌上不是有衛生紙，衛生紙。│      │
 │          │某男：不用了。                  │      │
 │          │（甲○哭泣中）                  │      │
 │          │（結束錄影）                    │      │
 └─────┴────────────────┴───┘